【裁判字號】    91,交抗,980
【裁判日期】    920430
【裁判案由】    違反道路交通管理處罰條例
【裁判全文】
臺灣高等法院交通事件裁定                        九十一年度交抗字第九八號
  抗  告  人
  即受處分人  甲○○
右抗告人因違反道路交通管理處罰條例案件，不服台灣士林地方法院中華民國九十一
年十月十四日裁定（九十一年度交聲字第六九四號），提起抗告，本院裁定如左：
    主  文
抗告駁回。
    理  由
一、抗告意旨略以：原審法院以執勤員警依高速公路設置之交通標誌、標線或號誌作
    為駕駛有無違規之依據及在現場執勤之員警莊文旭之供詞供為推判依據，惟查：
    (一)員警莊文旭於案發當時乘坐於警車內，根本無法目擊案發當時現場情況，其供
      詞不足採信。
    (二)案發當時為下午五時三十分許，原審法院以當時該地區為交通壅塞，論斷抗告
      人行為違法，與法顯有不符。
    (三)原審認定之抗告人駕駛行為與抗告人實際駕駛情形明顯不符。另裁定書所附之
      號誌指示牌作為案件論斷之佐證，惟該指示牌究係為提示用路人地名之目的地
      所剩距離指示用，亦或指示牌上有載明未依規定於二公里前即應駛入外線車道
      ，抗告人實難接受原審之裁定，為此，提出本件抗告等云云。
二、按高速公路「減速車道：指設於主線車道與匝道之間，專供汽車駛離主線車道進
    入匝道前減速之車道」，又「汽車駛離高速公路主線車道擬進入交流道、服務區
    、休息站時，應先駛入外側車道，再循減速車道逐漸降低速率行駛之」，再「汽
    車行駛高速公路，其車道之使用，除因交通事故及道路施工依臨時或可移動標誌
    指示或公路警察指揮外，應依設置之交通標誌、標線或號誌之規定」高速公路交
    通管制規則第二條第九款、第十六條、第八條第一項前段分別有明文規定。再汽
    車行駛於高速公路，而不遵管制之規定者，處汽車駕駛人新台幣「下同」三千元
    以上六千元以下罰鍰，並記違規點數一點，道路交通管理處罰條例第三十三條第
    一項及第六十三條第一項第一款均有明文規定。
三、經查：
    (一)關於汽車駕駛人駕駛車輛進入交流道究應於何時或何距離先駛入外側車道，再
      循減速車道逐漸降低速率行駛之，雖法律無明文規定，惟仍應由執勤人員依高
      速公路設置之交通標誌、標線或號誌作為駕駛人有無違規事實之準據，高速公
      路交通管制規則第八條第一項前段定有明文，並有內政部警政署國道公路警察
      局九十一年九月二十四日公局交字第○九一○○二○二七九號函附卷可資參酌
      （詳見原審卷第四十九頁）。又依據道路交通標誌標線號誌設置規則第一百零
      五條規定，高速公路交流道出口前均佈設出口預告標誌（如附件所示），用以
      指示前方交流道出口通往之地點及路線，告示車輛駕駛人應依標誌之指示循序
      進入右線車道及減速車道駛出高速公路。
    (二)抗告人曾於民國九十一年三月十九日下午五時三十分許，持逾期之駕駛執照，
      駕駛車牌號碼七Ｃ–二○二○號自用小客車，行經國道第三號高速公路北上十
      三點一公里處，因欲下交流道，故逕自中線車道插入外線車道行駛，而遭內政
      部警政署國道公路警察局第六隊執勤員警以抗告人違反道路交通管理處罰條例
      第二十二條第一項第六款規定（此部分抗告人未提出聲明異議）及同條例第三
      十三條第一項規定掣單舉發等情，有內政部警政署國道公路警察局九十一年三
      月十九日公警局交字第Ｚ00000000號舉發違反道路交通管理事件通知
      單、交通部公路總局北區監理所北監五字第裁四○–Ｚ00000000號違
      反道路交通管理事件裁決書各乙份在卷可稽。抗告人雖辯稱其於距高速公路交
      流道約五百公尺處即打方向燈並右轉欲下交流道，均按規定行駛及駛離高速公
      路，惟據在場目擊本件取締案件之員警莊文旭於原審證稱：當時伊正在執行重
      守勤務疏導交通及違規取締，新台五路經常上下班有壅塞情形，在舉發異議的
      時間、地點，我看到抗告人駕車在高速公路北上十三點一公里處，距離交流道
      匝道口大約一百公尺處，從中線車道插入外線車道，當時車流壅塞，且其後方
      有大型車，他由中線切入外側車道，會造成大車煞車不及；抗告人應從交流道
      兩公里前有個指示牌處，即應由中線車道切入外側車道，再駛入減速車道，下
      交流道前均為減速車道等語（見原審卷第二十一頁）。經查，該路段既於距離
      交流道出口前方二公里處設有明顯之標誌，抗告人自應遵循該標誌之指示，循
      序進入外側車道，再駛入減速車道逐漸降低車速駛離高速公路，惟其竟於僅距
      交流道出口一百公尺處或其所辯五百公尺處直接由中線車道駛入外側車道，其
      違規之情事臻為明確。
    (三)且查本件案發時間係在下午五時三十分許，適逢下班尖峰車潮壅塞時段，證人
      莊文旭亦於原審證稱：當時車流壅塞，要下交流道之前循外側車道下交流道；
      車子壅塞的距離很短，突然切進來，會造成後面車輛安全距離縮短等語（見原
      審卷第二十二頁）。按證人莊文旭與抗告人並無仇隙，亦無設詞攀誣抗告人之
      理，且交通警察掣單舉發違反道路交通管理條例所列之違規事實，本質上為行
      政處分，係公務員基於職務上之權力，依法就特定之具體事件所為之具公法上
      效果之單方行政行為，基於公務員公法上行為具有公信力之原則，該行政行為
      當可被推定為真正，其據以依法處分之事實認定亦為正確無誤，抗告人辯稱莊
      文旭當時係坐於警車內，無法目擊舉發當時之現況等語，惟其僅以言詞指摘，
      並未提出任何合理之證明，證明證人當時並未目擊舉發現況，其所辯不足採信
      。足證舉發當時確係車流壅塞，抗告人突然直接由自中線車道切入外側車道，
      會使其後方之大型車煞車不及，而具有高度危險性，其確有於前開時地，未遵
      循高速公路標誌之指示，循序進外側車道之違規行為，足堪認定。
    (四)從而，原審以抗告確有前述之違規行為，原處分機關依道路交通管理處罰條例
      第二十二條第一項第六款及同條例第三十三條第一項規定處抗告人罰鍰四千八
      百元（原審誤載為八千四百元），並依同條例第六十三條第一項第一款規定，
      記違規點數一點，核無違誤，認抗告人之異議為理由，而將其異議駁回。經核
      原裁定於法並無不合。況且若任何人各依自己之需要使用道路，不遵守原設置
      之標誌、標線、號誌，豈非使交通秩序大亂？抗告意旨猶執前詞，指摘原裁定
      不當，為無理由，應予駁回。
據上論斷，應依道路交通案件處理辦法第二十六條，刑事訴訟法第四百十二條，裁定
如主文。
中      華      民      國    九十二    年      四      月     三十     日
                              臺灣高等法院交通法庭
                                  審判長法  官  許  增  男
                                        法  官  周  煙  平
                                        法  官  陳  孟  瑩
右正本證明與原本無異。
不得再抗告。
                                        書記官  沈  秀  容
中      華      民      國    九十二    年      四      月     三十     日


司法院資訊處製作；財團法人民間司法改革基金會備份。
